【裁判字號】    97,易,3646
【裁判日期】    980309
【裁判案由】    毒品危害防制條例
【裁判全文】
臺灣臺北地方法院刑事判決              97年度易字第3646號
公  訴  人  臺灣臺北地方法院檢察署檢察官
被      告  丁○○
上列被告因毒品危害防制條例案件，經檢察官提起公訴（97年度
偵字第24663號），本院判決如下：
    主  文
丁○○無罪。
    理  由
一、本件公訴意旨略以：被告丁○○明知大麻為毒品危害防制條
    例第2條第2項所規定之第二級毒品，未經許可不得持有，竟
    於不詳時地，取得第二級毒品大麻大小包共9包（淨重13.68
    公克）而持有後，於民國97年2月16日凌晨某時，攜帶上開
    毒品，至甲○○在其臺北市大安區○○○路○段307號2樓租
    屋處內舉行之轟趴派對，嗣於同日下午2時10分許，為警在
    上址第1個房間大旅行包內當場查獲，並扣有上開大麻大小
    包共9包，始知上情。因認被告涉有毒品危害防制條例第11
    條第2項之持有第二級毒品罪嫌云云。
二、按「犯罪事實應依證據認定之，無證據不得認定其犯罪事實
    」；「不能證明被告犯罪者，應諭知無罪之判決」，刑事訴
    訟法第154條第2項、第301條第1項分別定有明文。又事實之
    認定，應憑證據，如未能發現相當證據，或證據不足以證明
    ，自不能以推測或擬制之方法，為裁判基礎；且認定犯罪事
    實所憑之證據，雖不以直接證據為限，間接證據亦包括在內
    ，然而無論直接證據或間接證據，其為訴訟上之證明，須於
    通常一般之人均不致有所懷疑，而得確信其為真實之程度者
    ，始得據為有罪之認定，倘其證明尚未達到此一程度，而有
    合理之懷疑存在而無從使事實審法院得有罪之確信時，即應
    由法院為諭知被告無罪之判決，有最高法院40年度臺上字第
    86  號判例、76年度臺上字第4986號判例可資參照。次按刑
    事訴訟法第161條已於91年2月8日修正公布，修正後同條第1
    項規定：檢察官就被告犯罪事實，應負舉證責任，並指出證
    明之方法。因此，檢察官對於起訴之犯罪事實，應負提出證
    據及說服之實質舉證責任。倘其所提出之證據，不足為被告
    有罪之積極證明，或其闡明之證明方法，無從說服法官以形
    成被告有罪之心證，基於無罪推定之原則，自應為被告無罪
    判決之諭知，亦有最高法院92年度臺上字第128號判例意旨
    足參。
三、檢察官認被告涉有上開罪嫌，無非係以：另案被告甲○○於
    警詢、偵查中之供述、證人即查獲員警乙○○、丙○○、郝
    培駿、劉家齊等人之證言、扣押物品清單所載經查獲扣押之
    物、查獲扣押物品之照片12張、法務部調查局濫用藥物實驗
    室97年3月10日調科壹字第09723013710號鑑定書鑑定結果檢
    出扣案之9包毒品確為第二級毒品大麻及本院97年度簡字第
    3867號刑事判決、97年度簡字第23565號刑事判決。為其依
    據。
四、程序部分（證據能力）：
    按被告以外之人於審判外之言詞或書面陳述，除法律有規定
    者外，不得作為證據；又被告以外之人於審判外之陳述，雖
    不符合同法第159條之1至第159條之4之規定，但經當事人於
    審判程序同意作為證據，法院審酌該言詞陳述或書面陳述作
    成時之情況，認為適當者，亦得為證據。當事人、代理人或
    辯護人於法院調查證據時，知有第159條第1項不得為證據之
    情形，而未於言詞辯論終結前聲明異議者，視為有前項之同
    意，刑事訴訟法第159條第1項及第159條之5分別定有明文。
    本判決所引用之被告以外之人於審判外之陳述（包含書面陳
    述），皆屬傳聞證據，惟本件當事人雖知上開證據資料為傳
    聞證據，但於準備程序及審判期日中均表示無意見而不予爭
    執，且迄至言詞辯論終結前亦未再聲明異議，本院審酌上開
    證據資料製作時之情況，尚無違法不當及證明力明顯過低之
    瑕疵，認為以之作為證據屬適當，故揆諸前開規定，爰逕依
    刑事訴訟法第159條之5規定，認前揭證據資料均有證據能力
    。另證人丙○○於檢察官偵訊時具結所為之證述，本院認為
    尚無顯不可信之情況，且經本院傳喚、拘提未到，其證述內
    容與本件犯罪具有關連性，依刑事訴訟法第159條之1第2項
    規定及同法第159條之3第3款之立法意旨（保障被告交互詰
    問權之例外），應具證據能力。
五、訊諸被告堅決否認有檢察官所指之上揭犯行，辯稱：東西不
    是我的，當時警察把我們集中在房間，被查獲的毒品量很大
    ，又裝在包包裡面，不清楚查獲之毒品是誰的，東西是警察
    搜出來的，我根本不知道有東西，警員如果看到我塞東西的
    話為何不馬上制止，警察說的不是事實等語。
六、經查：
  (一)、被告經本院數次曉諭起訴之罪名係輕罪，若真持有大麻，
      只要認罪並真誠悔過，將給予可易科罰金之刑度，惟被告
      始終不肯認罪，堅稱：查獲之毒品非其所有。由其言語、
      態度，似有冤屈，而非飾詞卸罪之情，是本件查獲之大麻
      毒品，是否真為被告所持有？已非無疑。
  (二)、證人甲○○在本院審理時具結雖證稱：「（審判長問：警
      察在97年2月16日下午兩點十分，有在臺北市○○○路307
      號2樓去現場搜索在第一個房間查獲第二級毒品大麻，共
      大小包九包，你當時有無在現場？）有。（審判長問：現
      場查獲時發生何事？）我是在睡覺中被叫起來的，起來後
      ，我看到警察問誰有東西交出來，叫我簽同意搜索的單子
      ，大家都排排坐，被告坐在靠近被查獲毒品的房間，因為
      我那時都看前面，所以不知道被告有無做何動作。（審判
      長問：你叫那些人來做轟趴派對有無叫他拿毒品過來？）
      沒有。（審判長問：沒有的話，丙○○為何會說如果要開
      派對的話，要被告帶來？）他寫的是之前有，但是這次我
      沒有要他帶毒品，他來的時候我知道。（審判長問：被告
      那時有無帶旅行包？）有帶壹個包包，是否為大旅行包，
      我不知道。（審判長問：這旅行包是何人的？）我不知道
      ，被告的包包是很大的，類似登山包的大小。（審判長問
      ：被告是否拿壹個大的旅行包？）他有拿壹個大的包包。
      （審判長問：其他人是否有帶大包包來？）有三、四個人
      都有帶大的包包，是哪些人帶我沒有去記，那天共有十六
      個人被搜，我有的不見得都認識，進來的人我大概都會看
      到，除了我在睡覺沒有看到。（審判長問：剛才說以前有
      需要的時候，要帶毒品過來，那是帶何東西？）帶搖頭丸
      ，帶來是提供使用的，那是在大約九十六年十一月左右，
      也是在我租屋的地方。（檢察官問：你在筆錄中有說被告
      來時都會帶毒品來，是否屬實？）是的。（檢察官問：這
      次本件被告來現場時，是否有帶毒品？）有，被告有帶何
      毒品我就不知道，我與他約的時候就是要有東西才可以來
      ，每個來參加的人都是要自己有東西才可以來。」（詳本
      院卷第44頁至第45頁背面），其證述中確有：被告有帶搖
      頭丸來過、此次應該有帶毒品及有帶1個大包包。但亦證
      稱不知道被告此次帶何毒品、有3、4個人都有帶大包包，
      且本件係起訴被告持有大麻，而非持有搖頭丸，況被告並
      無持有或施用大麻之前科，此有臺灣高等法院被告前案紀
      錄表及被告相關被聲請簡易判決處刑書及本院對被告所為
      刑事簡易判決附卷可查，反而是證人甲○○有轉讓、持有
      大麻毒品之前科（詳97年度毒偵字第772號偵查卷第169頁
      至第171頁），故證人甲○○之供述及證言，尚不足以為
      被告有罪之認定。
  (三)、另證人即查獲員警乙○○在本院審理時雖具結證稱：「（
      審判長問：本件第一個房間所查獲的大麻等，在查獲的過
      程中被告的位置在何處？）...，當時被告的位置是在裝
      毒品的包包下方，...。（審判長問：起訴書所載第一個
      房間有查獲大履行包，裡面裝有三個小包包，裡面裝有大
      麻、K他命、一粒眠等，是否如此？）是被告先把法律所
      不罰的東西交出來之後，我們才去查獲二級毒品以上大麻
      、搖頭丸、K他命。（審判長問：你們如何確定是被告持
      有上開大麻之毒品，而不是其他在場人？）在那位置上的
      左上角有很多衣物，我沒有親眼看到他拿出包包，但是被
      告有去碰觸那個第一個房間左上角最裡面角落的一個大包
      包才引起我們的注意去查。（審判長問：是否看到被告在
      塞東西還是在碰觸？）那裡角落有很多衣物且雜亂堆成一
      堆，現場有十六個人都集中在那個房間，被告那時是在塞
      包包或碰觸的動作我才會去注意。（審判長問：衣物是否
      有蓋住包包，或是一眼就可看到？）被衣物所覆敝。（審
      判長問：被告在塞包包或碰觸之前被告是在作何事？）被
      告在包包的下面，被告是否在睡覺我不確定，但是被告有
      交東西給我，被告在塞包包前就已經醒來，後來甲○○醒
      來簽過同意搜索書之後，我們就開始查了。（審判長問：
      為何沒有懷疑是甲○○所有？）在我們集中之後甲○○是
      屬於睡覺狀態，我有問丙○○，丙○○說不是他的，到我
      全部控制完之後甲○○才醒過來。」（詳本院卷第25頁至
      第26頁），惟其證述內容均無法直接明確指證所查獲內裝
      大麻等毒品之大包包為被告所有。
  (四)、至於證人丙○○之證言，僅能證明甲○○舉行轟趴派對，
      如果有需要毒品，就會要被告帶來，案發當時警察所查獲
      之大量毒品，離被告最近，尚不能證明查扣之大量毒品是
      被告所有，此從證人丙○○於偵查中證稱：「（檢察官問
      ：警察在現場查獲的毒品大麻、K他命、一粒眠、搖頭丸
      ，是否你所有？）不是。（檢察官問：誰的？）薛的。（
      指丁○○）（檢察官問：為何知道是薛的？）因為以前王
      在開PART（Y），如果有需要毒品，就會要薛帶來。（檢
      察官問：為何知道是薛的？）因為警察查到時他距離毒品
      最近，且警察有看到他在塞東西。」（詳97年度毒偵字第
      772號偵查卷第179頁），足證證人丙○○所證稱查獲之大
      麻等毒品是被告的，係因其認為以前王在開PART（Y），
      如果有需要毒品，就會要薛帶來，另因為警察查到時他距
      離毒品最近，且警察有看到他在塞東西，故推斷是被告所
      有，而非親見，否則其回答應是我看見被告帶來的，另除
      此次偵訊外，證人丙○○對本案查獲之大麻等毒品係何人
      所有，均回答不知道，被告應該是屋主帶的（詳97年度毒
      偵字第772號偵查卷第33頁、第123頁），益證證人丙○○
      並未親見被告持有本案查獲之大麻等毒品，其推斷被告持
      有本案查獲之大麻等毒品之意見，自無證據能力，而不得
      採為證據。另證人郝培駿、劉家齊之證言內容，僅能證明
      查獲之大麻等毒品離被告最近，亦不足以作為證明被告持
      有查獲之大麻等毒品之事實。檢察官起訴書其餘所列之證
      據，均不足以證明本件被告有持有查獲之大麻等毒品之事
      實。
  (五)、綜上，本案雖經證人證述甚詳，惟其證述內容尚未至使通
      常一般之人均不致有所懷疑，而得確信其為真實之程度，
      本院認尚有合理之懷疑存在而無從得有罪之確信，且並無
      其他直接證據或間接證據，足供證明被告確實有持有查獲
      之大麻等毒品之事實，揆諸前開說明，仍不得遽認被告有
      此犯行。
七、綜上所述，檢察官雖舉乙○○、丙○○、郝培駿、劉家齊等
    證人之證述為認定被告涉犯本件持有第二級毒品犯行之證據
    ，然核諸證人等之證述既尚未至使通常一般之人均不致有所
    懷疑，而得確信其為真實之程度，且認尚有合理之懷疑存在
    而無從得有罪之確信，另遍查本件卷證，亦查無其他直接證
    據或間接證據，足供證明被告確實有持有查獲之大麻等毒品
    之事實。從而公訴人所舉事證，既尚有合理性之懷疑存在，
    揆諸前開法條規定及判例意旨，自應為被告無罪之諭知。
據上論斷，應依刑事訴訟法第284條之1、第301條第1項，判決如
主文。
本案經檢察官申心蓓到庭執行職務。
中    華    民    國    98    年    3    月    9    日
                  刑事第十三庭  法  官  張文俊
以上正本證明與原本無異。
如不服本判決，應於收受送達後10日內，向本院提出上訴書狀，
並應敘述具體理由；其未敘述上訴理由者，應於上訴期間屆滿後
20日內向本院補提理由書（均須按他造當事人之人數附繕本）「
切勿逕送上級法院」。
                                書記官  陳鳳瀴
中    華    民    國    98    年    3    月    9   日


司法院資訊處製作；財團法人民間司法改革基金會備份。
